臺灣板橋地方法院刑事判決　　　　　　　95年度易字第2107號
公　訴　人　臺灣板橋地方法院檢察署檢察官
被　　　告　乙○○
　　　　　　丙○○
上列被告因重利案件，經檢察官提起公訴（95年度偵字第20886
號），因被告於本院準備程序中為有罪之陳述，經本院合議庭裁
定以簡式審判程序審理，本院判決如下：
    主  文
乙○○共同乘他人急迫貸以金錢，而取得與原本顯不相當之重利
，累犯，處有期徒刑肆月，如易科罰金，以新臺幣壹仟元折算壹
日。扣案如附表所示之物均沒收。
丙○○共同乘他人急迫貸以金錢，而取得與原本顯不相當之重利
，處有期徒刑月。扣案如附表所示之物均沒收。又共同乘他人
急迫貸以金錢，而取得與原本顯不相當之重利，處有期徒刑月
。扣案如附表所示之物均沒收。又共同乘他人急迫貸以金錢，而
取得與原本顯不相當之重利，處有期徒刑月。扣案如附表所示
之物均沒收。應執行有期徒刑柒月。扣案如附表所示之物均沒收
。
    事  實
一、乙○○前因詐欺案件，經本院於民國九十五年五月十九日以
    九十四年度易字第四五號刑事判決判處有期徒刑三月，如易
    科罰金以銀元三百元折算一日，於同年六月二十六日判決確
    定，嗣於九十五年七月二十六日易科罰金執行完畢。詎其猶
    不知悔改，竟與丙○○及真實姓名不詳，綽號「陳先生」、
    「周先生」之成年男子共同基於貸放金錢以收取重利之犯意
    聯絡，由「周先生」分別於九十五年七月初某日、同年八月
    初某日、同年八月中旬某日，乘甲○○需錢孔急，以月息四
    十五分，各貸以新臺幣（下同）五萬元、三萬元、六萬元，
    約定利息為每十日七千五百元、四千五百元、九千元，並由
    「陳先生」均以每月三萬五千元之代價，先後於同年六月中
    旬某日僱用丙○○、於同年八月中旬貸與甲○○六萬元前之
    某日僱用乙○○，負責收取甲○○分期繳付之本金及利息，
    其等即以此方式取得與原本顯不相當之重利。嗣於九十五年
    九月四日下午五時許，乙○○、丙○○二人在臺北縣土城市
    ○○路四十八號前欲向甲○○收取利息時為警查獲，並當場
    在乙○○、丙○○二人隨身皮包內扣得如附表所示之物。
二、案經甲○○訴由臺北縣政府警察局土城分局報請臺灣板橋地
    方法院檢察署檢察官偵查起訴，因乙○○、丙○○於本院準
    備程序中為有罪之陳述，經本院合議庭裁定以簡式審判程序
    審理。
    理  由
一、上開犯罪事實，業據被告乙○○、丙○○於本院審理時坦承
    不諱，核與告訴人甲○○於警詢時指訴情節大致相符，並有
    商業本票三本、借貸證明書十五紙、記事本、計算紙各一本
    、門號0000000000號NOKIA 牌行動電話一支（含
    SI M卡一只）、印泥一個、塑膠袋六只等物扣案可稽，足徵
    被告二人自白應與事實相符。參以「周先生」貸與告訴人本
    金為五萬元、三萬元、六萬元，每十日收取利息七千五百元
    、四千五百元、九千元，換算年息約為百分之五百四十，已
    遠逾民法第二百零五條所規定約定利率不得超過週年百分之
    二十之限制，甲○○倘非出於急迫，當不致以此高利貸款，
    併衡諸目前社會之借貸習慣、金融市場動態等客觀標準及前
    開被害人之證詞，堪認本件確係乘告訴人急迫之際貸以金錢
    而取得與原本顯不相當之重利無誤。本件事證明確，被告二
    人犯行洵堪認定。
二、核被告二人所為，均係犯刑法第三百四十四條之重利罪。被
    告與綽號「周先生」、「陳先生」之成年男子間，有犯意聯
    絡及行為分擔，為共同正犯。又被告乙○○受僱於「陳先生
    」收取重利之時間係於九十五年八月中旬，業據其於本院審
    理時供明在卷，並經告訴人於警詢時陳稱：都是丙○○向我
    收款，第三次借款六萬元，交付利息一次九千元後，於今（
    即九十五年九月四日）下午五時許要交付第二次利息時，就
    為警查獲，乙○○有隨同丙○○前來向我收取利息二次等語
    明確，是以乙○○應僅就共犯「周先生」於九十五年八月中
    旬該次貸款甲○○六萬元一事有所認識，並與丙○○、「周
    先生」、「陳先生」等人有重利之犯意聯絡，至前二次貸款
    ，既發生於其受僱之前，自不得令其負重利之責。另被告丙○○於九十五年六月中旬即受僱於陳先生收取重利，參與三
    次重利犯行，犯意各別且時間均相隔達半月，顯難認係於時
    間、空間緊密接之情形下所為之接續數舉動，自無從論以接
    續犯，應予分論併罰，是此部分公訴意旨，尚有誤會，併予
    敘明。乙○○前有如事實欄所載犯罪科刑執行紀錄，此有臺
    灣高等法院被告前案紀錄表一份在卷足憑，其受有期徒刑之
    執行完畢後，五年以內故意再犯有期徒刑以上之本罪，為累
    犯，應依刑法第四十七條第一項加重其刑。爰審酌被告素行
    、犯罪之動機、手段、情節、對借貸人生計與經濟秩序所生
    損害程度及犯後坦承犯行，態度尚佳等一切情狀，分別量處
    如主文所示之刑，並就丙○○部分定其應執行之刑，就乙○○部分諭知易科罰金之折算標準，以資懲儆。
三、扣案之空白商業本票三本、空白借貸證明書十五紙、記事本
    、計算紙各一本、門號0000000000號NOKIA 行動
    電話一支（含SIM 卡一只）、印泥一個、塑膠袋六只均係被
    告及其共同正犯所有供犯罪所用或犯罪預備之物，業據被告
    供明在卷，併依刑法第三十八條第一項第二款規定宣告沒收
    。
據上論斷，應依刑事訴訟法第二百七十三條之一第一項、第二百
九十九條第一項前段，刑法第二十八條、第三百四十五條、第四
十七條第一項、第四十一條第一項前段、第五十一條第五款、第
三十八條第一項第二款，刑法施行法第一條之一，判決如主文。
本案經檢察官沈志成到庭執行職務。
中　　華　　民　　國　　96　　年　　1 　　月　　4 　　日
                  刑事第十五庭  審判長法　官 陳鴻清
                                      法  官 劉景宜
                                      法  官 劉安榕
上列正本證明與原本無異。
如不服本判決，應於判決送達後十日內向本院提出上訴狀（應附
繕本），上訴於臺灣高等法院。
                                      書記官 楊馥如
中　　華　　民　　國　　96　　年　　1 　　月　　4 　　日
附表：
    商業本票三本、借貸證明書十五紙、記事本、計算紙各一本
    、門號0000000000號NOKIA 牌行動電話一支（含
    SI M卡一只）、印泥一個、塑膠袋六只。
附錄本案論罪科刑法條全文：
中華民國刑法第344條
（重利罪）
乘他人急迫、輕率或無經驗貸以金錢或其他物品，而取得與原本
顯不相當之重利者，處1 年以下有期徒刑、拘役或科或併科1 千
元以下罰金。
